臺灣臺北地方法院刑事判決
110年度審簡上字第178號
上 訴 人  
即 被 告  徐宗霆






上列上訴人即被告因家庭暴力罪之傷害案件，不服本院中華民國
110年7月30日110年度審簡字第920號，第一審刑事簡易判決（起
訴案號：臺灣臺北地方法院檢察署109年度偵字第29289號），提
起上訴，本院管轄第二審之合議庭判決如下：
    主  文
上訴駁回。 
    事實及理由
一、本案經本院審理結果，認第一審以上訴人即被告徐宗霆（下
    稱被告）犯刑法第277條第1項傷害罪，且屬家庭暴力防治法
    第2條第2款之家庭暴力罪，因家庭暴力罪並無科處刑罰之規
    定，依刑法第277條第1項論科。判處拘役50日，如易科罰金
    ，以新臺幣（下同）1,000 元折算1 日，經核原判決認事用
    法均無違誤，量刑亦屬適當，應予維持，除就證據部分補充
    「被告於本院審理中之自白（見本院簡易第二審卷宗第102
    、105頁」資為證據外，經核原判決之認事用法並無違誤，
    量刑及所定執行刑亦稱妥適，應予維持，並引用第一審判決
    書記載之事實、證據及理由（如附件）。其餘事實、證據及
    理由，均引用如附件第一審判決書之記載。
二、被告上訴意旨略以：被告與告訴人往來過程中，長時間的精
    神壓力及隱忍，及事發當下告訴人有飲酒及言行等，因此情
    緒失控對告訴人動手，導致告訴人受傷，被告並不得合理化
    對告訴人積壓許久而情緒失控動手之情，被告所為對於告訴
    人同時造成其精神上與身體上的傷害，被告對己所為甚感羞
    愧，也深感懊悔與遺憾，並願向告訴人表示最深的歉意，希
    望法院從輕量刑等語（見本院卷第13至17、102、105頁）。
三、按在憲法罪刑相當原則之框架下，犯罪行為之評價與法益之
    維護息息相關，對同一法益侵害加以雙重評價，為過度評價
    ；對法益之侵害未予評價，則評價不足，均為所禁，唯有適
    度評價，始能對法益之侵害為正當之維護；即刑罰以行為人
    之責任為基礎，就其行為本身之惡害程度予以非難評價。法
    院於個案為宣告刑之具體裁量，必須審酌刑法第57條所列各
    項罪責因素，而為科刑輕重標準之衡量，使罪、刑相當，以
    實現刑罰權應報正義，並兼顧犯罪一般預防與特別預防之目
    的。故刑罰之適用乃對具有（完全或限制）責任能力之行為
    人過往侵害法益之惡害行為，經非難評價後依據罪責相當性
    原則，反應刑罰應報正義、預防目的等刑事政策所為關於以
    生命、自由或財產權之剝奪、限制為內容之主要處分（最高
    法院108年度台上字第2036號、103年度台上字第1799號判決
    意旨參照）。又法律上屬於自由裁量之事項，並非概無法律
    性之拘束。自由裁量係於法律一定之外部性界限內使法官具
    體選擇以為適當之處理；因此在裁量時，必須符合所適用之
    法規之目的。更進一步言，須受法律秩序之理念所指導，此
    亦即所謂之自由裁量之內部性界限（最高法院80年台非字第
    473號判例意旨參照）。而量刑輕重，係屬事實審法院得依
    職權自由裁量之事項，或稱為事實審法院得依職權自由裁量
    以求個案裁判妥當性之事項；量刑固屬法院自由裁量之職權
    ，然仍應受比例、罪刑相當原則等法則之拘束，並非可恣意
    為之，致礙及公平正義之維護，必須兼顧一般預防之普遍適
    應性與具體個案特別預防之妥當性，始稱相當（最高法院10
    8年度台上字第3061號、107年度台上字第792號、106年度台
    上字第12號判決意旨參照）。
五、經查：
    本案就量刑部分，以被告之責任為基礎，審酌被告於本案中
    未思以理性解決問題、克制情緒，竟為傷害行為，所為應予
    非難，及被告犯後坦承犯行之態度，兼衡酌被告之智識程度
    、犯罪動機、目的、手段、生活狀況、素行，及告訴人所受
    傷害等一切情狀而量刑，已斟酌刑法第57條各款所列情狀，
    且於法定刑度範圍內科刑，核無濫用量刑權限或顯然失當之
    情事，從而原審之量刑，並無違反比例原則及罪刑相當原則
    ，應予維持。被告上訴意旨請求從輕量刑，顯無理由，應予
    駁回。
據上論斷，據上論斷，應依刑事訴訟法第455條之1第1項、第3項
、第368條、第373條，判決如主文。
本案經檢察官江文君提起公訴，檢察官楊舒雯到庭執行職務。
中　　華　　民　　國　　110 　年　　11　　月　　30　　日
            刑事第二十一庭審判長法  官  程克琳
                                法  官  王筱寧
                                法  官  歐陽儀
以上正本證明與原本無異。
不得上訴。
 　 　  　　　　　　　  　　　　書記官  楊湘雯
中　　華　　民　　國　　110 　年　　11　　月　　30　　日
附錄本案所犯法條
中華民國刑法第277條：
傷害人之身體或健康者，處5年以下有期徒刑、拘役或50萬元以
下罰金。
犯前項之罪，因而致人於死者，處無期徒刑或7年以上有期徒刑
；致重傷者，處3年以上10年以下有期徒刑。
〈附件〉
臺灣臺北地方法院刑事簡易判決
110年度審簡字第920號
公　訴　人　臺灣臺北地方檢察署檢察官
被　　　告　徐宗霆　男　(民國00年0月00日生)
　　　　　　　　　　身分證統一編號：Z000000000號
　　　　　　　　　　住臺北市○○區○○○路0段000巷00○0
　　　　　　　　　　　號
　　　　　　　　　　住臺北市○○區○○○路0段000巷00○0
　　　　　　　　　　　號0樓
上列被告因家庭暴力罪之傷害案件，經檢察官提起公訴（109年
度偵字第29289號），嗣被告於本院準備程序中自白犯罪（110年
度審訴字第537號），經本院合議庭裁定由受命法官獨任逕以簡
易判決處刑，判決如下：
    主      文
徐宗霆犯傷害罪，處拘役伍拾日，如易科罰金，以新臺幣壹仟元
折算壹日。
    事實及理由
一、本件犯罪事實及證據，除證據部分應補充「被告徐宗霆於本
    院準備程序時之自白（見本院110年度審訴字第537號卷第67
    頁）」外，其餘犯罪事實及證據均引用檢察官起訴書之記載
    （如附件）。
二、論罪科刑：
(一)按家庭暴力防治法所稱家庭暴力，指家庭成員間實施身體、
    精神或經濟上之騷擾、控制、脅迫或其他不法侵害之行為；
    家庭暴力罪，指家庭成員間故意實施家庭暴力行為而成立其
    他法律所規定之犯罪，家庭暴力防治法第2條第1款、第2款
    分別定有明文。查被告與告訴人陳亦曦前為有同居關係之男
    女朋友，屬家庭暴力防治法第3條第2款之家庭成員關係，且
    被告對告訴人故意實施身體上不法侵害之傷害行為，是核被
    告所為，係犯刑法第277條第1項之傷害罪，且屬家庭暴力防
    治法第2條第2款之家庭暴力罪，惟因家庭暴力防治法對於家
    庭暴力罪並無科處刑罰之規定，僅依刑法傷害罪予以論罪科
    刑即可。
(二)被告前因施用毒品案件，分別經本院以108年度簡字第1694
    號、108年度簡字第1790號判決分別判處有期徒刑2月、2月
    確定。上開各案之罪刑，經本院以108年度聲字第1997號裁
    定應執行有期徒刑3月確定，於民國109年3月9日易科罰金執
    行完畢等情，有臺灣高等法院被告前案紀錄表在卷可參，被
    告於受上開有期徒刑執行完畢後，5年以內故意再犯本件有
    期徒刑以上之罪，固為累犯，惟被告前開構成累犯之案件，
    其犯罪類型及侵害法益種類均與本案有別，罪質互異，參酌
    司法院大法官釋字第775號解釋意旨，爰不依刑法第47條第1
    項規定加重其刑，應予說明。　　
(三)爰審酌被告遇事不思理性解決問題並克制情緒，竟為上開犯
    行，所為應予非難，惟被告犯後坦承犯行，態度尚可，兼衡
    量被告之智識程度、犯罪之動機、目的、手段、生活狀況、
    素行、告訴人所受傷害等一切情狀，量處如主文所示之刑，
    並諭知易科罰金之折算標準，以資懲儆。
三、依刑事訴訟法第449條第2項、第3項、第454條第2項，刑法
    第277條第1項、第41條第1項前段，刑法施行法第1條之1第1
    項，逕以簡易判決處刑如主文。
四、如不服本件判決，得自收受送達之翌日起20日內，向本院提
    起上訴。
本案經檢察官江文君提起公訴，檢察官黃聖到庭執行職務。
中　　華　　民　　國　　110 　年　　7 　　月　　30　　日
                  刑事第二十二庭    法　官　余欣璇
本正本證明與原本無異。
                                    書記官  朱俶伶　　　
中　　華　　民　　國　　110 　年　　7 　　月　　30　　日
附錄本案所犯法條全文：
中華民國刑法第277條
傷害人之身體或健康者，處5年以下有期徒刑、拘役或50萬元以
下罰金。
犯前項之罪，因而致人於死者，處無期徒刑或7年以上有期徒刑
；致重傷者，處3年以上10年以下有期徒刑。
附件
臺灣臺北地方檢察署檢察官起訴書
                                    109年度偵字第29289號
　　被　　　告　徐宗霆　男　00歲（民國00年0月00日生）
　　　　　　　　　　　　住臺北市○○區○○○路0段000巷0                         0-0號
　　　　　　　　　　　　國民身分證統一編號：Z000000000號
上列被告因家庭暴力罪之傷害案件，業經偵查終結，認應提起公
訴，茲將犯罪事實及證據並所犯法條分敘如下：
　　　　犯罪事實
一、徐宗霆與陳亦曦曾為同居男女朋友，2人具有家庭暴力防治
    法第3條第2款所定之家庭成員關係。徐宗霆於民國109年9月
    26日上午6時許，在在臺北市中山區雙城街與農安街口，因
    是否一同返家與陳亦曦發生口角，詎竟基於傷害之故意，毆
    打陳亦曦頭部，並拉扯陳亦曦。嗣於同日9時許，2人返回臺
    北市中山區中山北路0段00巷0號0樓之1住處，徐宗霆復基於
    接續之傷害故意，對陳亦曦拳打腳踢，並持水瓶、衣架、拖
    鞋、打火機等丟擲或毆打陳亦曦，致陳亦曦受有腹壁多處挫
    傷、左側臀部挫傷、雙側上下肢體多處挫傷等傷害。
二、案經陳亦曦訴由臺北市政府警察局中山分局報告偵辦。
　　　　證據並所犯法條
一、證據清單暨待證事實
編號 證　據　清　單 待　證　事　實 一 告訴人陳亦曦於警詢中之指　　　　　　　　 被告徐宗霆於上揭時、地，與告訴人發生口角，被告拉扯、毆打告訴人之事實。　　　 二 被告之供述 被告與告訴人於上揭時、地，發生口角，被告拉扯告訴人之事實。  三 路 口監視器影像光碟1片、擷圖13張擮 被告與告訴人於上揭時、地，發生口角，被告拉扯、毆打告訴人之事實。　　 五 馬偕紀念醫院受理家庭暴力事件驗傷診斷書1紙　　　　　 告訴人於109年9月27日2時32分許至該院驗傷，受有腹壁多處挫傷、左側臀部挫傷、雙側上下肢體多處挫傷等傷害之事實。 
二、核被告所為，均係犯刑法第277條第1項之傷害罪嫌。
三、依刑事訴訟法第251條第1項提起公訴。
　　此　致
臺灣臺北地方法院
中　　華　　民　　國　 110　　年　　3 　　月　　25　　日
　　　　　　　　　　　檢　察　官  江  文  君
本件正本證明與原本無異
中　　華　　民　　國　 110　　年　　4 　　月　  16  　日
　                    書  記  官  陳  之  怡　
附錄本案所犯法條全文 
中華民國刑法(109.01.15)第277條
傷害人之身體或健康者，處 5 年以下有期徒刑、拘役或 50 萬
元以下罰金。
犯前項之罪，因而致人於死者，處無期徒刑或 7 年以上有期徒
刑；致重傷者，處 3 年以上 10 年以下有期徒刑。